臺灣高雄地方法院民事判決　　　　　　 93年度勞訴字第51號
原　　　告　己○○
　　　　　　庚○○
　　　　　　甲○○
　　　　　　戊○○
共　　　同　朱育男律師
訴訟代理人　何曜男律師
被　　　告　聯捷運輸股份有限公司
法定代理人　丙○○
訴訟代理人　丁○○
　　　　　　萬維堯律師
當事人間給付加班費等事件，本院於民國94年7 月12日言詞辯論
終結，判決如下：
    主      文
被告應給付原告己○○新台幣貳萬壹仟佰陸拾伍元、原告庚○○新台幣貳萬零伍佰柒拾陸元、原告甲○○新台幣貳萬陸仟柒佰
陸拾貳元、原告戊○○新台幣貳萬壹仟零伍拾玖元，及均自民國
九十三年十月二十三日起至清償日止，按週年利率百分之五計算
之利息。
原告其餘之訴駁回。
訴訟費用由被告負擔。
本判決得假執行；但被告以新台幣貳萬壹仟佰陸拾伍元、新台
幣貳萬零伍佰柒拾陸元、新台幣貳萬陸仟柒佰陸拾貳元、新台幣
貳萬壹仟零伍拾玖元分別為原告己○○、庚○○、甲○○、戊○○預供擔保，得免為假執行。
原告其餘假執行之聲請駁回。
    事實及理由
一、按訴狀送達後，原告不得將原訴變更或追加他訴；但擴張或
    減縮應受判決事項之聲明者，不在此限，民事訴訟法第255
    條第1 項第3 款定有明文。本件原告於起訴狀請求判決被告
    應分別給付原告己○○、庚○○、甲○○、戊○○新台幣（
    下同）1,292,800 元、1,260,400 元、1,346,800 元、958,
    720 元及法定遲延利息；嗣於審理中減縮應受判決之聲明為
    被告應分別給付己○○、庚○○、甲○○、戊○○697,198
    元、584,299 元、620,412 元、366,320 元及法定遲延利息
    。其前開減縮，係屬減縮應受判決事項之聲明，核與前揭規
    定相符，應予准許。
二、原告主張：原告己○○、庚○○、甲○○、戊○○分別自民
    國86年12月8日、85年6月1日、84年11月27日、89年10月2日
    起，均至93年6 月2 日止，受僱於被告聯捷運輸股份有限公
    司擔任拖車駕駛員工作，離職時月薪分別為62,792元、61,1
    91元、65,501元、62,792元；然原告任職期間被告均未依法
    給付延長工時之工資，總計己○○、庚○○、甲○○、戊○○離職前5 年間延長工時時數（每日工作超過8 小時部分之
    合計）分別為1,942.05小時、1,662.9 小時、1,635.4 小時
    、992.13小時，致短發之工資分別為675,833 元、563.723
    元、593,650 元、345,261 元。另被告自93年1 月起，未經
    原告同意，片面減少工資，即將灌充加給由每次105 元調降
    為80元、短程里程加給費率每公里減少0.1 元、假日津貼由
    1,000 元調降為500 元，致己○○、庚○○、甲○○、戊○○93年1 月至5 月間工資總計分別減少21,365元、20,576元
    、26,762元、21,059元；爰依勞動基準法第24條第1 款規定
    及勞動契約之法律關係，請求被告給付前述短發之工資及法
    定遲延利息等語。並聲明求為：(一)被告應給付己○○697,19
    8 元、庚○○584,299 元、甲○○620,412 元、戊○○366,
    320 元，及均自起訴狀繕本送達翌日起至清償日止，按週年
    利率5 ％計算利息。(二)願供擔保為假執行宣告之判決。
三、被告則以：原告均係拖車駕駛員，經常出車在外工作性質特
    殊，難以精確計算每人每日實際工作時數，故伊以「里程加
    給」項目代替延長工時工資之給與；而原告領取之工資，內
    容包括底薪、出勤獎金、安全獎金、伙食津貼、灌充加給、
    里程加給、假日加給，即已包括延長工時之工資在內，原告
    自不得起訴重複請求。另伊自93年1 月起，雖有未經公告、
    同意即片面減少灌充加給、短程里程加給、假日津貼之情事
    ，然此係反應營運成本所必要，況且原告於收受薪資單後均
    未有爭執，直至離職後始起訴請求，足見之前已有默示同意
    等語，茲為抗辯。並聲明：(一)請求駁回原告之訴及假執行之
    聲請。(二)如受不利益判決，願供擔保免為假執行。
四、原告主張己○○、庚○○、甲○○、戊○○均受僱於被告擔
    任拖車駕駛員工作，至93年6 月2 日離職時，月薪分別為62
    ,792 元 、61,191元、65,501元、62,792元；又依原告行車
    紀錄原盤表判讀結果，4 人離職前5 年間每日延長工時時數
    合計分別為1,942.05小時、1,662.9 小時、1,635.4 小時、
    992.13小時；另被告自93年1 月起，未經原告同意，逕將灌
    充加給每次調降為80元、短程里程加給費率每公里減少0.1
    元、假日津貼每日調降為500 元，以致原告4 人93年1 月至
    5 月間工資總計分別減少21,365元、20,576元、26,762元、
    21,059元之事實，業據提出已發薪資單1 份（見院卷第168
    頁）、員工離職證明書、第一銀行活期儲蓄存款存摺、薪資
    清冊、行車紀錄原盤表各4 份（見院卷第16至19、83至98、
    148 頁）為證，復為被告所不爭執，則此部分堪信為真實。
    原告另主張被告5 年來均未給付加班費，另自93年1 月起未
    經同意調降工資，然為被告所否認，並以前詞置辯。是本件
    爭點在於：(一)原告工資中「里程加給」項目實際上是否即為
    「延長工時之工資」？(二)原告對於工資之調降是否有默示同
    意？茲分述如下：
五、被告所給付之「里程加給」實際上是否即為「延長工時之工
    資」：
  (一)證人即訴外人聯華氣體工業股份有限公司儲運課長乙○○業
    於本院94年1 月4 日準備程序訊問時結證稱：是我代替被告
    公司面試駕駛員的，當時我有口頭講解被告公司薪資結構、
    舉例說明里程加給之計算方法；雖然沒有明確告知里程加給
    就是代替加班費，但是我有說外出跑車超過8 小時還回不來
    ，公司就會分別依照長、短程不同標準增給里程加給，並舉
    例由林員送貨到桃園時間超過8 小時，就會多給1600元獎金
    等語（見本院卷第157 至159 頁）；而證人即被告公司駕駛
    員林建同亦稱：應徵時公司有告訴我薪資結構、里程加給之
    計算方法等語（見本院卷第153 至155 頁）；且有原告己○○、甲○○、戊○○經被告錄取後，分別於86年11月13日、
    84年12月15日、89年10月5 日簽署表示同意被告公司工資內
    容、計算方式，並詳細記載薪資結構、說明各該薪資項目之
    被告公司拖車駕駛員任用薪資計算標準及獎勵辦法實施細則
    （下稱系爭薪資計算標準）3 份（見本院卷第224 至229 頁
    ）在卷足憑；顯見原告自始即對於被告公司薪資計算方式、
    若載貨遲歸被告即依該次路程係長、短途之不同增給里程加
    給，均知之甚詳。
  (二)按工資由勞雇雙方議定之，但不得低於基本工資；前項基本
    工資，由中央主管機關擬定後，報請行政院核定之，勞動基
    準法第21條定有明文；足證勞工應得之工資金額，原則上得
    任由勞雇雙方議定，僅所議定之數額不得低於行政院所核定
    之基本工資；又勞、雇雙方一旦就工資為議定後即應依之給
    付、收受。
    1.被告辯稱其以「里程加給」代替延長工時工資之給付，是
      因運輸業性質特殊，實際上無法掌控駕駛員「每日工作時
      間」，而難以據之核算延長工時之工資，故改以實際「行
      駛之里程」計算，避免核計延長工時工資之爭議；即以依
      據里程遠近、其他外在因素可能造成之超時為考量所制訂
      之長、短程「里程加給」費率之客觀標準，替代以「時間
      」為計算基準等語；經核原告出車地點遍及全國，且工作
      性質為長時間在外送貨，為兩造所不爭，則被告欲考核原
      告在外時間是否均用於載運貨物等工作項目、是否駕車繞
      道至他處，及欲控制其休息時間長短，實際上均無可能，
      是以亦無從精確掌握原告每日工作時間，故被告改以實際
      行駛之里程作為計算延長工時工資之基準，客觀上有其必
      要性，並無不當。
    2.又原告自任職以來即知悉並同意被告薪資計算方式，已如
      前述；且原告多年來均按月領取被告依系爭薪資計算標準
      所計算出之薪資，未曾爭執；足見原告亦同意被告以「里
      程」代替「時間」作為標準，作為認定延長工時工資之計
      算方式；則依首揭說明，兩造既已就延長工時工資為議定
      ，自應依議定內容為給付、收受。
    3.另原告己○○、庚○○、甲○○、戊○○至93年6 月2 日
      離職時，月薪分別為62,792元、61,191元、65,501元、62
      ,792 元 ，已如前述，顯然遠高於行政院核定之基本工資
      ，而符合勞動基準法第21條之規定；另比較原告92年6 月
      至93年5 月間，分別依「里程」（即被告實際給付之里程
      加給）、「時間」（行車紀錄原盤表所記錄之延長工時，
      乘以離職時平日每小時工資）所計算出之延長工時工資，
      亦以「里程」所計得之延長工時工資為多，此有里程加給
      與加班時數換算加班費比較表（見院卷第346 至349 頁）
      可參；則被告以「里程」作為認定延長工時之計算標準，
      實際上並未對原告造成任何不利益。
  (三)從而，被告基於所營事業之特殊性，改以實際行駛之里程作
    為延長工時工資之認定標準，有事實上之必要性，又對原告
    有利，且成為兩造勞動契約之一部，並合於勞動基準法第21
    條之規定，則兩造自應遵守前開對於延長工時工資之議定。
    是以，被告辯稱所給付之「里程加給」項目，實際上即為延
    長工時之工資等語，即為可採；原告違背該議定，主張被告
    未曾給付延長工時之工資，而為請求，係屬無據。
六、原告對於工資之調降是否已有默示同意：
  (一)證人乙○○已到庭證稱：我只負責將每月灌充數、里程數統
    計後輸入電腦，被告會自行核算並發放薪資；93年1 月被告
    調降灌充加給、里程加給、假日津貼時，我並不知情，也沒
    有轉知原告，但原告收到工資發現有減少，就有表示爭執，
    經我計算發現工資確實有減少，才得知是灌充加給等有調降
    ，我有向副理反應，至於兩造後續處理情形我就沒有參與了
    ；此外，原告93年1 到5 月薪資單是在離職後才發給他們的
    等語；核與證人林建同所稱：93年1 月調降薪資並未經過書
    面通知或公告，也未經與員工協調或同意等語（見院卷第15
    4 、155 、158 、305 頁）相符。
  (二)可見被告片面調降薪資並未經員工同意，又原告於收受工資
    後即表示爭執之意；另原告於93年6 月2 日離職後始取得93
    年1 到5 月之薪資單，然直到93年8 月2 日兩造勞資爭議調
    解時，仍對被告片面調降薪資之情形有所爭執，有勞資爭議
    調解委員會議紀錄2 份（見本院卷第89至102 頁）可佐，足
    證原告對於被告調降工資乙事，始終均堅持反對之立場；故
    被告辯稱原告已有默示同意云云，並非屬實。
  (三)按工資由勞雇雙方議定之，勞動基準法第21條第1 項前段定
    有明文，而工資屬於勞動契約之要素，亦為雇主關於勞動契
    約之主要給付義務；是以，工資於勞資雙方議定後，雇主即
    不得未經勞工同意片面減少工資之給付，而為違反兩造勞動
    契約之約定；故被告辯稱因油料成本上升、運費收入降低，
    其得片面減低工資云云，並不足採。從而，被告自93年1 月
    起關於灌充加給、里程加給、假日津貼等給付項目之調降，
    既然自始未經原告同意，則被告片面更改勞動契約內容，減
    輕其給付義務，已違反前開規定；故原告主張被告應給付93
    年1 月至5 月間因前述調降所短發之工資，即屬可採。
七、綜上所述，被告既係以「里程加給」替代延長工時工資之給
    與，而實際上被告亦已依「里程加給」核給工資，並由原告
    受領，則被告即無未給付原告延長工時工資之情形存在，故
    原告依勞動基準法第24條第1 款規定，請求被告分別給付原
    告己○○、庚○○、甲○○、戊○○延長工時之工資675,83
    3 元、563,723 元、593,650 元、345,261 元，即屬無理由
    ，不應准許。然被告既違反勞動基準法第21條第1 項規定，
    片面減少工資之給付，則己○○、庚○○、甲○○、戊○○
    依勞動契約之法律關係，請求被告給付93年1 月至5 月間分
    別短少之工資21,365元、20,576元、26,762元、21,059元，
    及均自起訴狀繕本送達翌日，即93年10月23日起至清償日止
    ，按週年利率5 ％計算之利息，即屬有據，應予准許。
八、按所命給付之金額或價額未逾500,000 元之判決，法院應依
    職權宣告假執行，民事訴訟法第389 條第1 項第5 款定有明
    文；本件命給付之金額既未逾500,000 元，爰依職權宣告之
    ，並酌定相當之擔保金額，准被告預供擔保後得免為假執行
    。又原告敗訴部分，其假執行之聲請，即失其依據，應予駁
    回。
九、據上論結：本件原告之訴為一部有理由，一部無理由，依民
    事訴訟法第79條、第85條第1 項、第389 條第1 項第5 款、
    第392 條2 項，判決如主文。
中　　華　　民　　國　　94　　年　　7 　　月　　26　　日
                  勞工法庭    審判長法　官  沈建興
                                    法　官  林韋岑
                                    法　官　洪珮婷
上為正本，係照原本作成。
如不服本判決，應於送達後20日內，向本院提出上訴狀並表明上
訴理由，如於本判決宣示後送達前提起上訴者，應於判決送達後
10日內補提上訴。
中　　華　　民　　國　　94　　年　　7 　　月　　26　　日
                                法院書記官  鍾淑美
